【裁判字號】    99,台上,3185
【裁判日期】    990527
【裁判案由】    違反毒品危害防制條例
【裁判全文】
最高法院刑事判決            九十九年度台上字第三一八五號
上  訴  人  甲○○
上列上訴人因違反毒品危害防制條例案件，不服台灣高等法院高
雄分院中華民國九十七年六月二十七日第二審判決（九十七年度
上訴字第四四九號，起訴案號：台灣高雄地方法院檢察署九十六
年度少連偵字第九○號），提起上訴，本院判決如下：
    主  文
上訴駁回。
    理  由
按刑事訴訟法第三百七十七條規定，上訴於第三審法院，非以判
決違背法令為理由，不得為之。是提起第三審上訴，應以原判決
違背法令為理由，係屬法定要件。如果上訴理由書狀並未依據卷
內訴訟資料，具體指摘原判決不適用何種法則或如何適用不當，
或所指摘原判決違法情事，顯與法律規定得為第三審上訴理由之
違法情形，不相適合時，均應認其上訴為違背法律上之程式，予
以駁回。本件上訴人甲○○上訴意旨略稱：(一)、原判決雖謂少年
吳○○（名字年籍詳卷）之警詢筆錄屬被告以外之人在審判外之
陳述，且所引用之證據業經上訴人、辯護人、檢察官於審理中同
意作為證據，惟上訴人在原審準備程序期日及提出之準備書狀，
已就吳○○之警詢筆錄，依刑事訴訟法第一百五十九條第一項規
定主張無證據能力，原判決竟誤認上訴人、辯護人不爭執其證據
能力，顯有不適用法則或適用不當之違法。且原判決上述說明，
似認吳○○在警詢之陳述有證據能力，然理由中竟又謂吳○○之
警詢陳述無證據能力，其前後論述不無矛盾。又吳○燁（吳○○
之妹）於警詢之陳述，依刑事訴訟法第一百五十九條之二規定，
固得作為證據，惟其先前之陳述如何具有「較可信之特別情況」
？應依證據證明之，始符上開規定，自不能單憑警詢時距案發時
間較近，記憶較為深刻，即逕謂該警詢時之陳述具有較為可信之
特殊情況。原判決徒以吳○燁於警詢中之陳述，並無證據足認遭
強暴、脅迫等方式對待，及因當時甫受調查而較無機會受上訴人
等影響，即例外賦予證據能力，於法顯然有悖。(二)、上訴人與吳
○○購入之毒品重量僅「二分半」，折算後亦不過○‧九三七五
公克，數量極微，倘再加以分裝為十二包，每包重量更僅有○‧
○七八公克，姑不論本件並未查獲任何電子磅秤，上開重量之毒
品如何能再予分裝為十二小包？實屬不可想像之事。縱認再分裝
十二包屬實，衡諸毒品交易常情，如此細微數量，豈有新台幣（
下同）一千元價格之可能，原判決之認定，自與經驗法則或論理
法則有違。又關於吳○○有無積欠上訴人八千元一節，依吳○燁
之證詞，其母似亦知情，究竟吳○燁如何告知其母？攸關有無該
八千元欠款之判斷，縱上訴人對此部分所述不一，然實情如何，
自有釐清必要，原審未依法加以調查，自有調查未盡之違法。(三)
、原判決事實欄認定上訴人明知甲基安非他命係第二級毒品，不
得持有、販賣或意圖販賣而持有，竟與吳○○合資購買二分半甲
基安非他命後，因二人缺錢花用，上訴人乃向吳○○提議將共同
持有之甲基安非他命分裝為十二包，由吳○○以每小包一千元價
格出售。然上訴人與吳○○所購入者，究係甲基安非他命亦或安
非他命，理由欄內均漏未記載，有判決理由不備之違法云云。
惟查：原判決綜合全案證據資料，本於事實審法院職權推理之作
用，認定上訴人確有與吳○○就共同購入原供朋分施用之甲基安
非他命，另行起意分裝以伺機出售圖利之犯行。因而維持第一審
論處上訴人成年人與未滿十八歲之人共同意圖販賣而持有第二級
毒品罪刑（處有期徒刑四年）之判決，駁回上訴人在第二審之上
訴，已詳細說明其採證認事之理由。所為論斷，亦俱有卷證資料
可資覆按。且查：原判決並未引用吳○○在警詢之陳述，作為判
決之基礎，是即令其就吳○○於警詢陳述有無證據能力之論斷，
有如上訴意旨指稱之瑕疵，仍應認其此項疏漏，於原判決之主旨
不生任何影響，依刑事訴訟法第三百八十條規定，尚難據為適法
之第三審上訴理由。而被告以外之人於檢察事務官、司法警察官
或司法警察調查中所為之陳述，與審判中不符時，其先前之陳述
具有較可信之特別情況，且為證明犯罪事實存否所必要者，依刑
事訴訟法第一百五十九條之二規定，自得為證據。亦即茍同時具
備信用性（可信性）之情況保障及必要性兩項傳聞法則例外之要
件，其先前在警詢所為之陳述，自足以取代審判中反對詰問之可
信性保證而得為證據。原判決以吳○燁於審理中之證述，雖與其
在警詢時之陳述未盡相符，然經審酌其於警詢中之陳述，「並無
證據足認遭到強暴、脅迫、詐欺或其他不正方法之對待，致影響
其陳述之任意性」，而謂其於警詢時之陳述，「具有較可信之特
別情況，且為證明犯罪事實存否所必要，……認證人吳○燁於警
詢中之證言具有證據能力」（見原判決第三頁第一至七行），顯
係已就吳○燁先前在警詢時陳述之外部附隨環境與條件觀察結果
，始為該等先前陳述已具備信用性之情況保障及必要性等傳聞法
則例外要件之論斷，按之前揭規定，自得作為證據，要無上訴意
旨指稱之違法。又原判決已說明其就案內所有證據，本於調查所
得心證，分別定其取捨，而憑以認定上訴人就持有之甲基安非他
命，主觀上確有伺機販賣營利意圖之依據及理由，此係事實審法
院採證認事之職權行使，要難僅憑不同之評價遽指違法。茲上訴
意旨對原審之論斷，究有何違背經驗法則或論理法則之情形，並
未依據卷內資料為具體之指摘，徒以上訴人所持有之甲基安非他
命重量，無從再為細微分裝販賣云云，據以指摘原判決違法，係
以片面之自我說詞，就原審已明白論斷之事項，漫事指摘，自非
適法之第三審上訴理由。其餘上訴意旨所執各詞，原判決或已在
理由中論斷綦詳（見原判決第七頁第二至十四行），並無上訴意
旨所指之違法情形；或係就與犯罪構成要件無涉之枝節，再為事
實之爭辯，依首開說明，亦難認係適法之第三審上訴理由。其上
訴違背法律上之程式，應予駁回。
據上論結，應依刑事訴訟法第三百九十五條前段，判決如主文。
中    華    民    國  九十九  年    五    月  二十七  日
                      最高法院刑事第六庭
                          審判長法官  謝  俊  雄
                                法官  陳  世  雄
                                法官  魏  新  和
                                法官  徐  文  亮
                                法官  吳  信  銘
本件正本證明與原本無異
                                      書  記  官
中    華    民    國  九十九  年    六    月    一    日
                                                      K

司法院資訊處製作；財團法人民間司法改革基金會備份。
